臺灣桃園地方法院民事裁定　　　　　　　 94年度訴字第522號
原　　　告　乙○○
被　　　告　甲○○
訴訟代理人　蔡榮德律師
上列當事人間分配表異議之訴事件，本院裁定如下：
    主  文
原告之訴駁回。
訴訟費用由原告負擔。
    理由及理由
一、本件原告起訴主張：債務人丁○○○曾以坐落桃園縣蘆竹鄉
    ○○段65-131、65-152地號土地，及其上門牌號碼桃園縣蘆
    竹鄉○○路○ 段1450號建物，提供被告於民國89年2 月2 日
    設定新台幣（下同）1,500,000 元之抵押權登記，其後再提
    供予原告設定本金最高限額5,000,000 元之抵押權登記，嗣
    被告以借款清償期屆至未獲清償為由，向鈞院聲請92年度拍
    字第1801號拍賣抵押物裁定，並聲請鈞院以93年度執字第10
    112 號拍賣抵押物強制執行在案，而經鈞院委託台灣金融資
    產服務股份有限公司（下稱台金資產公司）以93年度桃金拍
    字第10 45 號執行拍賣，嗣拍定後，該公司於94年3 月1 日
    製作分配表，將被告之本金1,500,000 元及違約金3,597,75
    0 元列為第3 順位優先分配，致列於第4 順位之原告之借款
    本金債權1,800,000 元，分文未獲分配。惟債務人丁○○○
    係因積欠訴外人丙○○六合彩賭債無力清償，為擔保賭債受
    清償，而將系爭土地所有權狀、印鑑證明及印鑑章交付予丙
    ○○設定系爭抵押權，債務人丁○○○與被告間無任何債權
    債務關係存在等語，並聲明：被告對於債務人丁○○○就台
    金資產公司93年度桃金拍字第1045號（即鈞院93年度執字第
    10112 號委拍案件）拍賣抵押物強制執行事件之分配表內所
    載被告應受分配之3,465,703 元，應予以剔除等語（丁○○
    ○請求確認系爭分配表所載被告對其所有之前開借款本金及
    違約金債權不存在，並請求將系爭分配表所載被告應受分配
    之3,465,703元，予以剔除部分另行判決）。
二、按債權人或債務人對於分配表所載各債權人之債權或分配金
    額有不同意者，應於分配期日1 日前，向執行法院提出書狀
    ，聲明異議。異議未終結者，為異議之債權人或債務人，得
    向執行法院對為反對陳述之債權人或債務人提起分配表異議
    之訴。聲明異議人未於分配期日起10日內向執行法院為前2
    項起訴之證明者，視為撤回其異議之聲明，強制執行法第39
    條第1 項、第41條第1 項前段、第3 項前段分別定有明文。
    亦即債權人或債務人對於分配表所載各債權人之債權或分配
    金額有不同意，且於分配期日1 日前，向執行法院提出書狀
    聲明異議，經到場之債務人或有利害關係之他債權人為反對
    之陳述時，聲明異議人應於分配期日起10日提起分配表異議
    之訴，且向執行法院為起訴之證明，其起訴始為合法；然若
    其他債權人或債務人於分配期日未到場，執行法院亦未依聲
    明異議更正原分配表，而將聲明異議狀送達債務人或其他債
    權人，斯時聲明異議人無從知悉債務人或有利害關係之他債
    權人對於其異議內容是否反對，猶期待執行法院將依其異議
    內容更正分配表，則前開10日期間自分配期日起算，顯失公
    平，而應類推適用強制執行法第41條第4 項規定，亦即聲明
    異議人對其他債權人或債務人提起分配表異議之訴及提出起
    訴證明之10日期間，應自聲明異議人受執行法院通知其提起
    分配表異議之訴及提出起訴證明之日起算，而非自分配期日
    起算（最高法院87年台上字第2819號、88年台抗字第191 號
    裁判意旨參照）。
三、經查，台金資產公司就94年3 月1 日製作之系爭分配表係定
    於同年4 月8 日為分配期日，原告於同年3 月17日具狀對被
    告受分配之數額聲明異議，另於同年3 月18與債務人丁○○
    ○共同具狀對被告受分配之數額聲明異議，嗣於分配期日，
    被告未到場，經台金資產公司於同年3 月23日通知被告表示
    意見，被告未表示意見，該公司乃通知原告及債務人丁○○
    ○於受通知之日起10日向該公司提出已就異議事項起訴之證
    明，原告於同年4 月13日收受通知，嗣於同年4 月22日提起
    本件分配表異議之訴，於同年4 月25日向執行法院提出起訴
    證明等情，有本院93年度執字第10112 號卷附之台金資產公
    司通知分配期日函及原告陳報起訴狀、台金資產公司93年度
    桃金拍字第1045號卷附之聲明異議狀、通知被告表示意見函
    、通知原告提出起訴證明函、送達證書及本件起訴狀上蓋本
    院收文戳章為證。查本件被告既未於前開分配期間到場，執
    行法院復未依原告之聲明異議內容更正系爭分配表，則依前
    開說明，原告對被告提起分配表異議之訴及提出起訴證明之
    10日期間，應自原告受執行法院通知其提起分配表異議之訴
    及提出起訴證明之日起算，始符公平。而查，原告係於94年
    4 月13日收受台金資產公司前開通知函，其固於同年4 月22
    日提起本件分配表異議之訴，惟於同年4 月25日始向執行法
    院提出本件起訴證明，已逾10期間，其訴顯不合法，且該不
    合法情形，無從命其補正，故原告之訴應予駁回。
四、依民事訴訟法第249 條第1 項第6 款、第95條，第78條，裁
    定如主文。
中　　華　　民　　國　　94　　年　　11　　月　　3　　日
                  民事第一庭    法　官　賴惠慈
以上正本係照原本作成
如對本裁定抗告須於裁定送達後10日內向本院提出抗告狀，並應
繳納抗告費新台幣1,000 元。
中　　華　　民　　國　　94　　年　　11　　月　　3 　　日
                                書記官　黃泰能
